【裁判字號】    98,上易,1722
【裁判日期】    980825
【裁判案由】    竊盜
【裁判全文】
臺灣高等法院刑事判決                98年度上易字第1722號
上  訴  人  臺灣臺北地方法院檢察署檢察官
被      告  甲○○
上列上訴人因被告竊盜案件，不服臺灣臺北地方法院98年度易字
第769號， 中華民國98年5月7日第一審判決（起訴案號：臺灣臺
北地方法院檢察署97年度偵字第25435號），提起上訴， 本院判
決如下：
    主  文
上訴駁回。
    理  由
一、公訴意旨略以：被告甲○○於97年11月10日上午10時許，持
    客觀上足堪為兇器使用之一字型螺絲起子、電鑽各1支， 前
    往丙○○位於臺北市○○區○○街102號4樓之住所，使用螺
    絲起子及電鑽破壞該址門鎖以進入該址，隨即將攜帶式硬碟
    插入丙○○所有之電腦，竊取電磁紀錄未果後（並未構成犯
    罪），竟另起竊盜之犯意，著手竊取丙○○房間置物櫃內之
    丙○○所有之筆記型電腦及乙○○○所有之珠寶，適丙○○
    之母親乙○○○外出返家，甲○○為能順利脫困，遂拋下珠
    寶後趁隙逃離，因認被告甲○○涉犯刑法第321條第2項、第
    1 項第2、3款之攜帶兇器竊盜未遂罪云云。
二、按犯罪事實應依證據認定之，無證據不得認定犯罪事實；不
    能證明被告犯罪者，應諭知無罪之判決， 刑事訴訟法第154
    條第2項、第301條第1項分別定有明文。 而刑事訴訟法上所
    謂認定犯罪事實之證據，係指足以認定被告確有犯罪行為之
    積極證據而言，該項證據自須適合於被告犯罪事實認定，始
    得採為斷罪資料；又事實之認定，應憑證據，如未能發現相
    當證據，或證據不足以證明，自不能以推測或擬制之方法，
    以為裁判基礎；且認定犯罪事實所憑之證據，雖不以直接證
    據為限，間接證據亦包括在內；然而在訴訟上用以證明事實
    之證據，須於通常一般之人均不致於有所懷疑，而得確信其
    為真實之程度者，始得據以為有罪之認定，倘其證明尚未達
    到此一程度，而有合理之懷疑性存在，致使無從為有罪之確
    信時，即應為無罪之判決，最高法院分別著有29年上字第31
    05號、40年臺上字第86號、76年臺上字第4986號判例可資參
    照。
三、公訴人認被告甲○○涉犯攜帶兇器竊盜未遂罪嫌，無非以被
    告甲○○之供述、告訴人乙○○○、丙○○之指述、現場相
    片9張及扣案之工具箱1個、金屬探測器1台、棉質手套1雙、
    讀卡機（含記憶卡1片）1台、電鑽1支、一字起子1支、螺牙
    1個等資為論據。
四、訊據被告甲○○雖坦認以電鑽開啟門鎖侵入告訴人之住宅，
    惟堅決否認有何竊盜之犯行，辯稱：伊係受同案被告楊明怡
    （經原審判決確定）之託前往竊取告訴人丙○○之電磁紀錄
    ，伊開啟告訴人桌上型電腦發現無交談紀錄後，始開始翻動
    找尋告訴人之筆記型電腦，於尋找時，發現珠寶盒放於鐵櫃
    內，為找尋而取出珠寶盒置於桌上，然於翻找時不慎掉落於
    地面，因而將之拾起放在桌上，伊並無竊取筆記型電腦及珠
    寶盒之行為等語。經查：訊據告訴人乙○○○迭於警訊、偵
    訊及原審審理時均稱家中經清點後無財物遺失遭竊等語（見
    偵查卷第12、83頁及原審卷第20頁），而告訴人家中並無筆
    記型電腦，亦經告訴人乙○○○於原審審理時供陳屬實（見
    原審卷第20頁），是被告甲○○所辯並無竊取筆記型電腦犯
    行一節尚堪採信；又告訴人雖指稱珠寶盒遭被告翻動一節，
    惟告訴人亦自承珠寶盒內有珍珠項鍊、寶石手環等物，該等
    珠寶均無短少，而該珠寶盒甚小，面積不超過A4大小，衡諸
    常情，若被告甲○○有竊取該珠寶盒之犯意，理當直接取走
    該珠寶盒，而被告竟選擇於緊迫之時間、空間內翻找珠寶盒
    ，實與常情有悖，足見被告所辯係為找尋筆記型電腦，而將
    置於鐵櫃內之珠寶盒取出，卻又不甚掉落使珠寶盒打開，致
    使告訴人誤為遭被告翻找竊取等情，應可採信。
五、綜上所述，公訴人所舉證據不足以證明被告主觀上有為自己
    不法所有之意圖及竊盜之故意，客觀上有何竊取之行為，自
    難僅因被告客觀上曾侵入告訴人住宅翻找筆記型電腦，即認
    被告構成竊盜犯行，此外，復查無其他積極證據足證被告涉
    有竊盜犯行，揆諸前開說明，本案既不能證明被告犯罪，即
    應為被告無罪判決之諭知。原審以不能證明被告犯罪，諭知
    被告無罪，經核並無不合。檢察官提起本件上訴，要係對原
    審依職權所為之證據取捨以及心證裁量，重為爭執，並未提
    出其他積極事證加以證明，所言尚屬臆測，其上訴意旨指摘
    原判決不當為無理由，應予駁回。
據上論斷，應依刑事訴訟法第368條，判決如主文。
本案經檢察官郭啟東到庭執行職務。
中    華    民    國    98    年    8     月    25    日
                  刑事第八庭  審判長法  官  鄭文肅
                                    法  官  劉嶽承
                                    法  官  蔡光治
以上正本證明與原本無異。
不得上訴。
                                    書記官  蔡宜蓁
中    華    民    國    98    年    8     月    25    日


司法院資訊處製作；財團法人民間司法改革基金會備份。
